臺灣高等法院臺南分院刑事判決　　　　 95年度上易字第637號
上　訴　人
即　被　告　甲○○
上列上訴人因賭博案件，不服臺灣臺南地方法院95年度易字第11
63號中華民國95年10月25日第一審判決（起訴案號：臺灣臺南地
方法院檢察署95年度偵字第12404號），提起上訴，本院判決如
下：
    主  文
原判決撤銷。
甲○○連續意圖營利，聚眾賭博，處有期徒刑柒月，併科罰金新
臺幣壹佰萬元，罰金如易服勞役，以新臺幣參仟元折算壹日；又
意圖營利，聚眾賭博，處有期徒刑肆月。應執行有期徒刑玖月，
併科罰金新臺幣壹佰萬元，罰金如易服勞役，以新臺幣參仟元折
算壹日。
扣案如附表所示之物均沒收。
    事  實
一、甲○○意圖營利，基於賭博之概括犯意，自民國九十四年十
    月間某日起至九十五年六月三十日止每日晚間九時至十一時
    許提供其所承租之位於臺南市○○區○○路一段二五四號即
    樺谷飯店六○三室之處所為賭博場所，經營職業棒球賭博簽
    賭站，並以電話、傳真機等電信設備，連續供不特定人連線
    簽賭職棒賭博，而由甲○○與各簽賭者對賭，其賭法係由賭
    客以美國職棒大聯盟球隊每日比賽結果下注簽賭，簽賭者每
    注新臺幣（下同）一萬元（起訴書誤載為一千元，經蒞庭公
    訴檢察官更正如上），押美國職棒比賽之輸贏，押中打贏之
    球隊就贏得彩金，押輸彩金即歸甲○○所有；並經營職棒「
    三星」及「四星」之賭盤，其賭法係賭客一次下注三個球隊
    （即上所稱之「三星」），如押中之球隊贏球，可得下注金
    額五至六倍之彩金，一次下注四個球隊（即上所稱之「四星
    」），如押中之球隊贏球，可得下注金額十二倍之彩金。甲
    ○○又基於另一概括決意，在密切接近之一定時、地持續實
    行之複次行為，自九十五年七月一日起至九十五年八月十三
    日之間每日之晚上九時至十一時之時段，提供其所承租之位
    於臺南市○○區○○路一段二五四號即樺谷飯店六○三室之
    處所為賭博場所，經營職業棒球賭博簽賭站，並以電話、傳
    真機等電信設備，連續供不特定人連線簽賭職棒賭博，而由
    甲○○與各簽賭者對賭，其賭法係由賭客以美國職棒大聯盟
    球隊每日比賽結果下注簽賭，簽賭者每注新臺幣（下同）一
    萬元（起訴書誤載為一千元，經蒞庭公訴檢察官更正如上）
    ，押美國職棒比賽之輸贏，押中打贏之球隊就贏得彩金，押
    輸彩金即歸甲○○所有；並經營職棒「三星」及「四星」之
    賭盤，其賭法係賭客一次下注三個球隊（即上所稱之「三星
    」），如押中之球隊贏球，可得下注金額五至六倍之彩金，
    一次下注四個球隊（即上所稱之「四星」），如押中之球隊
    贏球，可得下注金額十二倍之彩金，甲○○以上開賭博方式
    總計累積簽賭金額高達一億餘元，並賺取不法利益約三百萬
    元。嗣於九十五年八月十三日下午十一時十分，在上址為警
    查獲，並當場扣得甲○○所有供上開經營職棒簽賭所用之如
    附表所示之物。
二、案經臺南市警察局第三分局報告臺灣臺南地方法院檢察署檢
    察官偵查起訴。
    理  由
一、前揭犯罪事實，業據被告甲○○迭於警詢、偵查、原審審理
    時坦承不諱，且有警方現場臨檢紀錄表一紙、扣押筆錄一紙
    可稽，復有如附表所示之傳真機三部、行動電腦一部、ＡＤ
    ＳＬ數據機一部、職棒簽單二十九張及帳冊十本等扣案足資
    佐證。綜合上開所查事證，足認被告自白核與事實相符。被
    告甲○○於本院審理時辯稱伊僅經營職棒簽賭至九十五年七
    月底止，即未再經營職棒簽賭，其後僅係伊自己在簽賭而已
    云云，係事後卸責之詞，不足採信。本件事證明確，被告犯
    行洵堪認定。又公訴意旨僅依被告於警詢時之自白，即認本
    案被告所為之賭博犯行總計累積簽賭金額高達五億元，然被
    告於本院審理時另改稱其所為之賭博犯行總計累積簽賭金額
    應為一億餘元等語，而上開公訴意旨所認定之五億元金額之
    犯罪事實，除上開被告於警詢時之自白外，檢察官並未提出
    其他積極之證據以資佐證，是僅依現存之證據資料，實難遽
    為不利被告之認定，是檢察官就此部分犯罪事實之認定，尚
    有未洽，附此敘明。
二、查本件被告行為後，刑法（於94年1月7日修正，並於94年2
    月2日公布）已於95年7月1日施行。按行為後法律有變更者
    ，適用行為時之法律。但行為後之法律有利於行為人者，適
    用最有利於行為人之法律，刑法第2條第1項定有明文。又本
    次刑法修正後新舊法之比較，應就罪刑有關之共犯、未遂犯
    、想像競合犯、牽連犯、連續犯、結合犯，以及累犯加重、
    自首減輕暨其他法定加減原因（如身分加減）與加減例等一
    切情形，綜其全部罪刑之結果而為比較，此有最高法院95年
    度第8次刑庭會議決議可資參照。經查：
    (一)刑法第268條之意圖營利供給賭博場所或聚眾賭博罪，其
      法定刑為3年以下有期徒刑、拘役或3千元以下罰金。據刑
      法施行法第1條之1：「中華民國94年1月7日刑法修正施行
      後，刑法分則編所定罰金之貨幣單位為新臺幣。94年1月7
      日刑法修正時，刑法分則編未修正之條文定有罰金者，自
      94年1月7日刑法修正施行後，就其所定數額提高為30倍。
      但72年6月26日至94年1月7日新增或修正之條文，就其所
      定數額提高為3倍」及刑法第33條第5款：「主刑之種類如
      下：五、罰金：新臺幣1千元以上，以百元計算之」等規
      定，刑法第268條之意圖營利供給賭博場所或聚眾賭博罪
      所得科處之罰金刑最高額為新臺幣90,000元，最低額則為
      新臺幣1,000元；然依被告行為時之刑罰法律，即依罰金
      罰鍰提高標準條例第1條前段規定之提高倍數10倍及刑法
      第33條第5款規定之罰金最低額1元計算，該罪之罰金刑最
      高為銀元30,000元，最低額為銀元1元，若換算為新臺幣
      ，最高額雖與修正後同為新臺幣90,000元，然最低額僅為
      新臺幣3元。比較修正前後該罪法定刑之罰金刑部分之規
      定，以95年7月1日修正公布施行前之規定，較有利於被告
      。至刑法第266條第1項法定刑之罰金刑部分，亦同。刑法
      施行法第一條之一施行後之法律效果，乃將刑法分則罰金
      刑之貨幣計算單位從「銀元」轉換為「新臺幣」，係一貨
      幣計算單位之準據法，修正意旨亦止於釐清吾國先前易生
      混淆之貨幣單位系統，與罪刑無涉，尚無刑法第二條第一
      項新舊法比較適用之問題，自應適用現行有效之法律即刑
      法施行法第一條之一第一項、第二項前段（即據上論結欄
      除引用刑法處罰之條文，併應援引刑法施行法第一條之一
      第一項、第二項前段，而不再引用罰金罰鍰提高標準條例
      第一條前段），附予明。又參酌刑法施行法第一條之一
      之立法說明，該條文第二項係「考量新修正之刑法施行後
      ，不再適用『現行法規所定貨幣單位折算新臺幣條例』，
      為使罰金數額趨於一致，避免衍生新舊法比較適用問題，
      以緩和實務適用法律之衝擊之前提下，規定第二項如上」
      ，顯見刑法施行法第一條之一第二項增訂後，自無再與「
      現行法規所定貨幣單位折算新臺幣條例」、「罰金罰緩提
      高標準條例」比較適用之必要。
    (二)被告行為後，刑法關於罰金刑易服勞役之規定業經修正公
      布：就《折算標準》而言，舊法第42條第2項「易服勞役
      以1元以上3元以下，折算一日」（依罰金罰鍰提高標準條
      例廢止前第2條規定，就其原定數額提高為100倍折算一日
      ，即銀元100元、200元、300元折算一日，換算成新臺幣
      即300、600、900元折算一日）之規定，修正公布為新法
      第42條第3項前段「易服勞役以新臺幣1000元、2000元或
      3000元折算一日」。新舊法相較，新法之規定將折算標準
      提高，使易服勞役之日數減少，新法較有利於被告。
    (三)又刑法第56條連續犯之規定業於94年1月7日修正刪除，並
      於95年7月1日施行。是於新法修正施行後被告之數犯罪行
      為，即須分論併罰。此刪除雖非犯罪構成要件之變更，但
      顯已影響行為人刑罰之法律效果，自屬變更，經比較新、
      舊法結果，以適用被告行為時之舊法論以連續犯，較有利
      於被告。
    (四)被告行為後，刑法第55條亦經修正，除刪除有關牽連犯部
      分之規定外，並規定想像競合犯所科之刑，不得科以較輕
      罪名所定最輕本刑以下之刑。比較新、舊法結果，以適用
      修正前之刑法第55條之規定較有利於被告。
三、按刑法第268 條規定之「供給賭博場所」，係指提供特定處
    所供人從事賭博行為而言；所稱「聚眾賭博」，係指聚集不
    特定人參與賭博之行為，且縱未於現實上同時糾集多數人於
    同一處所，而係聚集眾人之財物進行賭博者，例如組頭以電
    話之方式供人簽賭之行為，亦屬之。基此，被告基於營利之
    意圖，提供處所供不特定人以打電話之方式簽賭美國職棒之
    行為，自與刑法第268條之意圖營利供給賭博場所罪及意圖
    營利聚眾賭博罪之構成要件均屬該當。核被告所為，係犯刑
    法第266條第1項前段賭博罪、第268條前段之圖利供給賭博
    場所罪、同條後段之圖利聚眾賭博罪。被告在同一場比賽前
    之多次接受簽賭之接續行為，均係當次在公眾得出入之場所
    賭博財物、意圖營利供給賭博場所及意圖營利聚眾賭博犯行
    之一部行為，為接續犯。被告自九十四年十月間某日起至九
    十五年六月三十日止，先後多次在公眾得出入之場所賭博財
    物、意圖營利供給賭博場所及意圖營利聚眾賭博等犯行，時
    間緊接，觸犯構成要件相同之罪名，係基於概括犯意為之，
    應依連續犯規定論以一罪，並依法加重其刑。被告自九十五
    年七月一日起至同年八月十三日止乃基於概括決意，在密切
    接近之一定時、地持續實行之複次在公眾得出入之場所賭博
    財物、意圖營利供給賭博場所及意圖營利聚眾賭博等犯行，
    合於學說上「集合犯」之性質，應成立單一一罪。被告所為
    在公眾得出入之場所賭博財物、意圖營利供給賭博場所及意
    圖營利聚眾賭博之犯行，係基於一個賭博犯意之決定，以達
    成同一犯罪之各個舉動，均屬於法律概念之一行為。是被告
    係以一行為同時觸犯賭博罪、意圖營利供給賭博場所罪及意
    圖營利聚眾賭博罪等3罪名，為想像競合犯，依修正前刑法
    第55條規定，應從情節較重之意圖營利，聚眾賭博罪處斷。
    被告自九十四年十月間某日起至九十五年六月三十日止，成
    立之連續意圖營利聚眾賭博罪與被告自九十五年七月一日起
    至同年八月十三日止成立之單一意圖營利聚眾賭博罪間，犯
    意個別，行為互殊，應分論併罰。
四、原審以被告之犯行事證明確，予以論罪科刑，固非無見。惟
    查:
    (一)「臺灣高等法院暨所屬法院九十五年度法律座談會刑事類
      第十三題結論」已決議：「九十五年六月三十日刑法修正
      前之施用毒品行為，應依刑法第二條第一項比較結果，適
      用有利於行為人之法律，即依舊法第五十六條論以連續犯
      ；至修正後發生之施用毒品行為，則依新法處理，論以數
      罪併罰；惟法院審理結果，若認為修正後發生之數施用毒
      品行為，已因成癮而無法戒除，乃反覆於短時間內密集所
      為，可依發展「接續犯」或「包括的一罪」之理論，認為
      構成單一犯罪。亦即修正前成立之連續施用毒品行為，應
      與修正後成立之單一犯罪（或數次施用毒品行為），分論
      併罰。原判決認被告自九十四年十月間某日起至九十五年
      八月十三日止，係意圖營利，基於賭博之概括犯意，提供
      賭博場所，連續供不特定人連線簽賭職棒賭博，而由甲○
      ○與各簽賭者對賭，應成立刑法第266條第1項前段賭博罪
      、第26 8條前段之圖利供給賭博場所罪、同條後段之圖利
      聚眾賭博罪之連續犯，自有未洽。
    (二)原判決既認如附表所示扣案之物品，係被告所有並供本件
      犯罪所用之物，爰依刑法第三十八條第一項第二款之規定
      宣告沒收，但卻未於事實欄內敘明扣案物品為被告所有，
      於法亦有未合。
五、上訴人上訴意旨否認自九十五年七月底起至同年八月十三日
    止仍有上開意圖營利聚眾賭博罪之犯行，雖無理由，但原判
    決既有上開可議之處，自應予以撤銷由本院改判。爰審酌被
    告經營職棒簽賭站，供人簽賭財物，以從中獲取不法利益，
    助長社會僥倖心理，嚴重影響社會正常經濟活動，暨犯罪之
    動機、手段、目的、所生危害及犯後坦承部分犯行等一切情
    狀，就九十四年十月間某日起至九十五年六月三十日止，成
    立之連續意圖營利聚眾賭博罪部分，量處有期徒刑七月，併
    科罰金新臺幣壹佰萬元，罰金如易服勞役，以新臺幣參仟元
    折算壹日；就九十五年七月一日起至同年八月十三日止成立
    之單一意圖營利聚眾賭博罪部分，量處有期徒刑四月，並定
    其應執行之刑為有期徒刑九月，併科罰金新臺幣壹佰萬元，
    罰金如易服勞役，以新臺幣參仟元折算壹日。按科罰金時，
    除依刑法第五十七條規定外，並應審酌犯人之資力及犯罪所
    得之利益。如所得之利益超過罰金最多額時，得於所得利益
    之範圍內酌量加重，刑法第五十八條定有明文。查被告自承
    其自九十四年十月間初迄九十五年八月十三日為警查獲時止
    ，所得利益合計約三百萬元，此業已超出刑法第二百六十八
    條所定罰金之最高額，爰於其所得利益之範圍內，就罰金部
    分酌量加重併科罰金新台幣一百萬元，附此敘明。
六、末按刑罰法令關於沒收之規定，兼採職權沒收主義與義務沒
    收主義。職權沒收，係指法院就屬於被告所有，供犯罪所用
    、預備用或因犯罪所得之物，仍得本於職權斟酌是否宣告沒
    收，例如刑法第三十八條第一項第二款、第三款、第三項前
    段等規定屬之。最高法院九十三年度臺上字第三二六三、五
    四一八號判決可資參照。查本案被告雖自承犯本件賭博獲利
    三百萬元，然本院審之被告於本院審理時供述伊有很多賭債
    獲利未收回等語，且上開被告之犯罪所得又均未扣案，另本
    院又已依刑法第五十八條之規定，於本案被告所得利益之範
    圍酌量加重併科之罰金刑，是爰不就上開被告犯罪所得予以
    宣告沒收。至扣案如附表所示之物，均係被告所有並供本案
    犯罪所用之物，業據被告供承在卷，爰依刑法第三十八條第
    一項第二款併予宣告沒收。
據上論斷，應依刑事訴訟法第三百六十九條第一項前段、第三百
六十四條、第二百九十九條第一項前段，刑法第二條第一項前段
、第二百六十八條、第二百六十六條第一項前段、第五十五條、
第五十一條第五款、第四十二條第三款、第五十八條、第三十八
條第一項第二款，刑法施行法第一條之一，修正前刑法第五十六
條，判決如主文。
本案經檢察官劉得鉦到庭執行職務。
中　　華　　民　　國　　96　　年　　1　　月　　30　　日
                  刑事第六庭  審判長法　官  蔡崇義
                                    法　官  董武全
                                    法　官  曾文欣
以上正本證明與原本無異。
不得上訴。
　　　　　　　　　　　　　　　　　  書記官  李育儒
中　　華　　民　　國　　96　　年　　2 　　月　　1 　　日
附錄本案論罪科刑法條全文：
中華民國刑法第266條：
在公共場所或公眾得出入之場所賭博財物者，處一千元以下罰金
。但以供人暫時娛樂之物為賭者，不在此限。
當場賭博之器具與在賭檯或兌換籌碼處之財物，不問屬於犯人與
否，沒收之。
中華民國刑法第268條：
意圖營利，供給賭博場所或聚眾賭博者，處三年以下有期徒刑，
得併科三千元以下罰金。
附表：
┌──┬──────────┬────┬───────┐
│編號│扣   案   物   品   │ 數  量 │備         註 │
├──┼──────────┼────┼───────┤
│一  │傳真機              │三臺    │被告甲○○所有│
│    │                    │        │供賭博所用之物│
├──┼──────────┼────┼───────┤
│二  │行動電腦            │一部    │同上          │
├──┼──────────┼────┼───────┤
│三　│中華電信ＡＤＳＬ數據│  一臺  │ 同上         │
│    │機                  │        │              │
├──┼──────────┼────┼───────┤
│四  │職棒簽單            │二十九張│ 同上         │
├──┼──────────┼────┼───────┤
│五　│帳冊                │  十本  │ 同上         │
└──┴──────────┴────┴───────┘
